臺灣臺北地方法院民事裁定　　　　　　100年度事聲字第324號
異　議　人　汪靜惠
　　　　　　吳全雄
　　　　　　李鈴鈴
　　　　　　邱奕全
相　對　人　張仕育
上列當事人間拍賣抵押物強制執行事件，異議人對於中華民國10
0年9月27日本院民事執行處司法事務官所為100年度司執字第279
03號、第29276號、第29275號、第30554號裁定提出異議，本院
裁定如下：
    主  文
異議駁回。
    理  由
一、按司法事務官處理事件所為之處分，與法院所為者有同一之
    效力；當事人對於司法事務官處理事件所為之終局處分，得
    於處分送達後10日之不變期間內，以書狀向司法事務官提出
    異議；司法事務官認前項異議有理由時，應另為適當之處分
    ；認異議為無理由者，應送請法院裁定之；法院認第一項之
    異議為有理由時，應為適當之裁定；認異議為無理由者，應
    以裁定駁回之，民事訴訟法第240之3條及第240之4條分別定
    有明文，此為強制執行法第30條之1所準用。準此，異議人
    如對於本院民事執行處司法事務官所為駁回裁定不服，依前
    開規定，自應以提出異議方式救濟。又依本編規定，應為抗
    告而誤為異議者，視為已提起抗告；應提出異議而誤為抗告
    者，視為已提出異議，民事訴訟法第495條亦有明定。是以
    ，本件異議人等對本院民事執行處司法事務官所為處分聲明
    不服，雖誤載為「抗告」，揆諸前開規定，仍應視為提出異
    議，本院民事執行處司法事務官認其異議無理由而送請本院
    裁定，核無不合，先予敘明。
二、次按他債權人參與分配者，應於標的物拍賣、變賣終結或依
    法交債權人承受之日1日前，其不經拍賣或變賣者，應於當
    次分配表作成之日1日前，以書狀聲明之；逾前項期間聲明
    參與分配者，僅得就前項債權人受償餘額而受清償；如尚應
    就債務人其他財產執行時，其債權額與前項債權餘額，除有
    優先權者外，應按其數額平均受償，強制執行法第32條定有
    明文。揆其立法理由係認我國現行強制執行法制中，關於「
    參與分配」係採平等主義為原則，基於債權人平等以及債權
    人共同分擔損失之法律思想，除實體法上有擔保物權或其他
    優先債權者外，債權人之地位全部平等，債務人之總財產為
    共同之擔保；一旦債務人之總財產不足清償其全部債務時，
    應使各債權人按其債權額平等受償，共同負擔債務人無法全
    部清償債權之損失，以符公平，此時他債權人聲請參與分配
    之時點，即應為「強制執行程序終結」前，惟為恐分配表難
    於確定、債務人偽造債權參與分配及保障正當權利人之權益
    ，則有限制聲明參與分配時間之必要，強制執行法第32條於
    64年4月22日修正，規定他債權人參與分配者，應於「標的
    物拍賣或變賣終結」前，其不經拍賣或變賣者，於「當次分
    配表作成」前，以書狀聲明之，以謀兼顧。又本條所謂「標
    的物拍賣、變賣終結」，係指動產、不動產等之拍定而言，
    不以交付價金或移轉所有權為要件，倘不動產拍定後，拍定
    人逾期未繳餘款，再拍賣中，其他債權人聲明參與分配時，
    為保障執行債權人及正當權利人之權益，聲明參與分配之時
    點，不應因再拍賣而延長，仍應以最初之拍定為拍賣終結（
    司法院82年6月19日廳民二字第11234號研究意見參照）。
三、本件異議意旨略以：不動產拍賣程序應以拍定人已依強制執
    行法第97條、第98條規定繳足價金，領得執行法院所發給權
    利移轉證書而取得該不動產所有權，始得謂為終結，是以同
    法第32條第1項條文之文字明白規定參與分配應於標的物「
    拍賣、變賣終結」前，並非於標的物拍定前，且依強制執行
    法第68條之2第1項及辦理強制執行事件應行注意事項第35
    條規定，拍定人未依法於期限內繳足價金，執行處必須進行
    第2次拍賣，故拍賣程序於拍定人未依法繳足價金前並未終
    結，強制執行法第32條第1項所謂應於標的物「拍賣、變賣
    終結」前，應指拍定人依法繳足價金前，在拍定人未依法繳
    足價金前，拍賣程序並未終結，在此之前，他債權人聲明參
    與分配，仍屬法定期間之參與分配，應與一般債權人平均受
    償，異議人等既在鈞院99司執字第47759號執行事件（下稱
    系爭執行事件）相對人即債務人張仕育所有門牌號碼臺北市
    ○○區○○路24號11樓房地（下稱系爭房地）拍定後，拍定
    人繳足價金前，具狀聲請強制執行，應視為異議人等已具狀
    聲明參與分配，則執行處應依同法第31、32條規定准異議人
    等就相對人之系爭房地賣得價金參與分配，然執行處卻以異
    議人等在拍定後始聲明參與分配為由，未將異議人等列為分
    配表中之債權人，實有違誤等語，為此，爰依法提出異議，
    請求廢棄原裁定等語。
四、經查：
  （一）系爭執行事件於100年3月28日就相對人張仕育所有之系
        爭房地進行第2次拍賣，由第三人宋文良以新臺幣（下
        同）2億2110萬元拍定，並於100年4月6日繳足全部價金
        ，異議人汪靜惠、吳全雄、李鈴鈴、邱奕全等則分別於
        100年3月30日、100年4月6日、100年4月6日、100年4月
        8日，以本院99年度司北調字第1040號調解筆錄為執行
        名義，具狀聲明參與分配等情，業經本院依職權調閱本
        院99年度司執字第47759號、100年度司執字第27903、
        29276、29275、30554號執行卷宗查明屬實，依強制執
        行法第32條第1項之規定，異議人等就系爭房地參與分
        配期限為拍賣終結之日1日前即100年3月27日（星期日
        ，應順延至星期一），然異議人汪靜惠、吳全雄、李鈴
        鈴、邱奕全等分別遲至100年3月30日、同年4月6日、同
        年4月6日、同年4月8日始具狀參與分配，此觀諸卷附民
        事聲明參與分配狀上所蓋本院收文戳章之日期即明，顯
        逾該條項所定之期限，依同條第2項規定，僅得就已聲
        請執行或參與分配債權人之分配餘額受償，則系爭執行
        事件定於100年9月30日實行分配之分配表，於附註七記
        載異議人等參與分配逾期，僅得就受償餘額分配，惟本
        件分配後已無餘額，故渠等債權不予列計等語，於法並
        無違誤。
  （二）異議人等雖主張：拍定人未依法於期限內繳足價金，執
        行處依強制執行法第68條之2第1項及辦理強制執行事件
        應行注意事項第35條規定，必須進行第2次拍賣，故拍
        賣程序於拍定人未依法繳足價金前並未終結，強制執行
        法第32條第1項所謂「標的物拍賣終結」前，應指拍定
        人依法繳足價金前而言，異議人等既於系爭房地拍定後
        ，拍定人繳足價金前，即具狀聲明參與分配，自應將渠
        等債權列入分配云云，惟查，我國舊強制執行法原採徹
        底之平等主義，係基於債權人平等之原則，乃規定「他
        債權人參與分配者，於強制執行終結前，以書狀聲明之
        」，因失之過寬，致分配表難以確定，債務人亦易偽造
        債權參與分配，影響執行債權人之權益至鉅，故現行法
        修正為「他債權人參與分配者，應於標的物拍賣、變賣
        終結之日1日前，以書狀聲明之」，且所謂拍賣終結，
        係指動產、不動產之拍定而言，拍定時即拍賣終結，拍
        定後因拍定人不繳價金而再行拍賣者，仍以最初之拍定
        為拍賣終結，否則徒因拍定人不按時繳納價金而再行拍
        賣，致令執行債權人及最初拍定前聲明參與分配之債權
        人失其原有權益，須與延後再行拍賣時，始聲明參與分
        配之債權人平均受償，殊欠公平，因此，為保障執行債
        權人及正當權利人之權益，聲明參與分配之時點，不應
        因再行拍賣而延長，仍應以最初之拍定為拍賣終結時點
        ，況系爭執行事件之拍定人業於期限內繳足價金，並無
        再行拍賣是否延長參與分配時點之問題，是以，異議人
        主張應以拍定人繳足價金之日即100年4月6日為拍賣終
        結，不足採取。
  （三）按強制執行程序開始後，除法律另有規定外，不停止執
        行；有回復原狀之聲請，或提起再審或異議之訴，或對
        於和解為繼續審判之請求，或提起宣告調解無效之訴、
        撤銷調解之訴，或對於許可強制執行之裁定提起抗告時
        ，法院因必要情形或依聲請定相當並確實之擔保，得為
        停止強制執行之裁定，強制執行法第18條第1、2項定有
        明文，是以，強制執行程序原則不停止執行，僅於法律
        另有規定時，例外由法院依法裁定停止執行。異議意旨
        雖聲明願供擔保請求停止系爭執行程序，惟異議人等係
        依強制執行法第12條規定聲明異議，並非同法第18條第
        1項所指法律另有規定之情形，即無適用上開停止執行
        規定之餘地，是以，異議人等聲請停止系爭執行程序，
        為無理由，不應准許，併此敘明。
  （四）綜上，異議人等逾期參與分配，僅得就受償餘額分配，
        惟本件分配後已無餘額，是以，本院民事執行處未將異
        議人等之債權列入系爭分配表，於法並無不合，原裁定
        駁回異議人之聲明異議，核無違誤，異議意旨指摘原裁
        定不當，求予廢棄，為無理由，應予駁回。
五、據上論結，本件異議為無理由，依強制執行法第30條之1，
    民事訴訟法第240條之4第3項後段，裁定如主文。
中    華    民    國   100    年    11    月    8     日
                  民事第二庭    法  官  鍾素鳳
以上正本係照原本作成。
如對本裁定抗告，須於裁定送達後10日內向本院提出抗告狀，並
繳納抗告費新臺幣1,000元。
中    華    民    國   100    年    11    月    8     日
                                書記官  蔡雲璽